臺灣臺北地方法院民事判決　　　　　　 100年度訴字第1260號
原　　　告　互利營造股份有限公司
法定代理人　林開慶
被　　　告　惠國大廈管理委員會
法定代理人　楊瑞成
訴訟代理人　黃俊升
上列當事人間撤銷區分所有權人會議決議事件，本院於民國100
年7月8日言詞辯論終結，判決如下：
    主  文
確認附件之惠國大廈100年度區分所有權人會議會議紀錄第肆項
所示惠國大廈100年度管理委員之當選無效。
原告其餘之訴駁回。
訴訟費用由被告負擔三分之一，餘由原告負擔。
    事實及理由
一、原告起訴主張：原告於民國76年間購買門牌號碼：臺北市○
    ○○路○段1號7樓之5房屋，而為惠國大廈區分所有權人。被
    告於100年1月27日召開惠國大廈100年度區分所有權人會議
    ，提案修改住戶規約及選舉100年度管理委員，但因召開會
    議之程序違反惠國大廈管理組織章程及規約（下稱住戶規約
    ）第7、8、18條規定，原告並於會議中提出異議，會議主席
    楊瑞成當場宣布流會，被告遂於100年2月18日公告要求住戶
    私下至管理中心領取選票，選舉100年度管理委員，原告於
    100年2月24日開票當日親自與會，並提出程序不符之異議，
    但楊瑞成無視於此逕行開票，產生不具法律效力之決議，且
    於100年2月25日公告於附件之惠國大廈100年度區分所有權
    人會議會議紀錄第肆項。查被告未依住戶規約第7、8、18
    條規定合法召集住戶大會選任管理委員，即無合法成立之意
    思機關，無從為有效之決議，是原告訴請確認惠國大廈100
    年度管理委員選舉無效及管理委員當選無效，應屬有據。另
    被告以私下領取選票方式辦理管理委員之選舉後，逕行將管
    理委員當選決議列入附件之惠國大廈第100年度區分所有權
    人會議會議紀錄中並予公告，實已違反住戶規約，為導正視
    聽避免混淆，原告訴請撤銷，亦屬有據。並聲明：(1)確認惠
    國大廈100年度管理委員選舉無效。(2)如主文第1項所示。(3)
    惠國大廈100年度區分所有權人會議第肆項決議應予撤銷。
二、被告之抗辯：
  (一)100年1月27日區分所有權人會議本來就要選管理委員，因為
    原告有意見，所以主席裁示依往例領票，於100年2月24日公
    開開票，依公寓大廈管理條例第32條規定反對人數未超過全
    體區分所有權人半數，該決議視為成立。
  (二)原告所有之臺北市○○○路○段1號7樓之5房屋已經被假扣押
    ，被告懷疑原告希望惠國大廈管委會解散，管理基金就可以
    發還給各住戶。另原告欠繳11個月管理費，被告到現在還沒
    有發出支付命令。並聲明：原告之訴駁回。
三、兩造不爭執之事實：
  (一)原告現為惠國大廈區分所有權人。
  (二)被告有於100年1月27日召開區分所有權人會議。
  (三)被告於100年2月24日就100年度管理委員之選舉公開開票。
四、得心證之理由：
  (一)原告訴請確認惠國大廈100年度管理委員選舉無效，有無理
    由？
    按宣告選舉無效之訴，為形成之訴，須法律規定有形成權之
    人，始得提起（最高法院63年度第5次民庭庭推總會議決議
    參照）。本件原告以惠國大廈100年度管理委員之選舉違反
    住戶規約為由，訴請確認該選舉無效，惟公寓大廈管理條例
    及民法就公寓大廈管理委員之選舉，並未規定得由何人訴請
    宣告其為無效之規定，依上說明，各區分所有權人即非法律
    規定有形成權之人，是原告訴請確認惠國大廈100年度管理
    委員選舉無效，即無所據，應非可採。
  (二)原告訴請確認附件會議紀錄第肆項所示惠國大廈100年度管
    理委員之當選無效，有無理由？
  1.次按公寓大廈成立管理委員會者，應由管理委員互推1人為
    主任委員，主任委員對外代表管理委員會。主任委員、管理
    委員之選任、解任、權限與其委員人數、召集方式及事務執
    行方法與代理規定，依區分所有權人會議之決議。但規約另
    有規定者，從其規定，公寓大廈管理條例第29條第2項定有
    明文。又住戶規約第7條規定：「『住戶大會』、『區分所
    有權人會議』均為本大廈之權利機構，『管理委員會』之委
    員由『住戶大會』選出…」（見卷第11頁），第8條規定：
    「…『管理委員會』之委員由『住戶大會』以公開集會方式
    選舉之…」（見卷第11頁），第18條規定：「『住戶大會』
    於每年元月份召開住戶大會，應有全體住戶過半數出席始得
    開會，並選出當年度『管理委員會』委員…」（見卷第13頁
    ），由上可知，住戶大會、區分所有權人會議乃惠國大廈不
    同之意思決定機關，管理委員須由住戶大會選出，而住戶大
    會之召開，須以公開集會方式，且應有全體住戶過半數出席
    始得開會。然自被告之公告及惠國大廈100年度區分所有權
    人會議會議紀錄第肆項可知（見卷第16、20頁），惠國大廈
    100年度管理委員之選舉，係被告以公告方式通知各區分所
    有權人於100年2月24日15時30分前至一樓管理中心以書面投
    票，被告再於當日15時40分在907室公開開票，顯已違反上
    揭住戶規約之規定。
  2.是以，被告根本未召開住戶大會，並無合法成立之意思決定
    機關，無從為有效之管理委員選舉（最高法院92年度台上字
    第2517判決參照），故被告以前述方式選舉惠國大廈100年
    度管理委員，自難認為有效。從而，原告訴請確認附件會議
    紀錄第肆項所示惠國大廈100年度管理委員之當選無效，洵
    屬有據。
  (三)原告訴請撤銷惠國大廈100年度區分所有權人會議第肆項決
    議，有無理由？
    查：自惠國大廈100年度區分所有權人會議會議紀錄以觀（
    見卷第18至20頁），於100年1月27日區分所有權人會議固有
    3項提案，惟均決議緩議，即未為任何決議，而該會議紀錄
    第肆項則係記載前述100年2月24日15時40分在907室就100年
    度管理委員選舉之書面投票公開開票結果，並非於100年2月
    24日有何召開100年度區分所有權人會議之情事，更無所謂
    作成決議之舉，經本院屢次向原告闡明上揭情形（見卷第88
    、119頁），原告卻表示：「我希望如這樣的聲明」（見卷
    第119頁），是原告訴請撤銷此一事實上並不存在之決議，
    顯屬無稽。
五、綜上，原告訴請確認附件會議紀錄第肆項所示惠國大廈100
    年度管理委員之當選無效，為有理由，應予准許，至原告其
    餘請求，則屬無據，應予駁回。
六、本件事證已臻明確，兩造其餘攻防方法及所提證據，業經審
    酌，核與本件判決結果無影響，爰不逐一論述，併此敘明。
七、據上論結，本件原告之訴一部為有理由，一部為無理由，依
    民事訴訟法第79條，判決如主文。
中    華    民    國   100    年    8     月     5    日
                  民事第六庭法  官  張文毓
以上正本係照原本作成。
如不服本判決，應於送達後20日內向本院提出上訴狀（須附繕本
）。
如委任律師提起上訴者，應一併繳納上訴審裁判費。
中    華    民    國   100    年    8     月    10    日
                              書記官  賴敏慧